【裁判字號】    97,裁,3748
【裁判日期】    970724
【裁判案由】    營利事業所得稅
【裁判全文】
最  高  行  政  法  院  裁  定
                                      97年度裁字第3748號
上  訴  人  桐核麥生物科技股份有限公司
代  表  人  甲○○
被 上訴 人  財政部臺灣省南區國稅局
代  表  人  乙○○
上列當事人間營利事業所得稅事件，上訴人對於中華民國97年3
月5日高雄高等行政法院96年度訴字第816號判決，提起上訴，本
院裁定如下：
    主  文
上訴駁回。
上訴審訴訟費用由上訴人負擔。
    理  由
一、按對於高等行政法院判決之上訴，非以其違背法令為理由，
    不得為之，行政訴訟法第242條定有明文。依同法第243條第
    1項規定，判決不適用法規或適用不當者，為違背法令；而
    判決有同條第2項所列各款情形之一者，為當然違背法令。
    是當事人對於高等行政法院判決上訴，如依行政訴訟法第24
    3條第1項規定，以高等行政法院判決有不適用法規或適用不
    當為理由時，其上訴狀或理由書應有具體之指摘，並揭示該
    法規之條項或其內容；若係成文法以外之法則，應揭示該法
    則之旨趣；倘為司法院解釋或本院之判例，則應揭示該判解
    之字號或其內容。如以行政訴訟法第243條第2項所列各款情
    形為理由時，其上訴狀或理由書，應揭示合於該條項各款之
    事實。上訴狀或理由書如未依此項方法表明，或其所表明者
    與上開法條規定不合時，即難認為已對高等行政法院判決之
    違背法令有具體之指摘，其上訴自難認為合法。
二、本件上訴人對於高等行政法院判決上訴，主張：上訴人於民
    國90年9月取得股東提供之系爭專門技術辦理作價入股，已
    通過主管機關臺南科學園區開發籌備處審定同意，完全符合
    財政部77年5月4日台財稅字第770654904號函釋，被上訴人
    復以行為後財政部90年11月30日台財稅字第0900457339號函
    釋，據以否准上訴人應有攤折規定適用，顯屬對上訴人不利
    之解釋函令，依稅捐稽徵法第1條之1規定，不得溯及既往而
    適用，且依司法院釋字第525號解釋，已違反信賴保護原則
    。次查所得稅法之規定，並無「技術作價入股」不得認列為
    費用之明文，回歸財務會計之處理方式，應許上訴人分年予
    以攤銷，始符營利事業所得稅查核準則（下稱查核準則）第
    2條之規定，原判決理由及原處分有應適用而不適用查核準
    則第2條之違法。又原判決理由及原處分違反商業會計及租
    稅實務原理，僅拘泥於法條文字對所得稅法第60條為解釋，
    對於立法原意乃有所曲解，顯有解釋與適用法規之違誤。再
    者，專門技術既屬資產（不論有形或無形）之一種，縱原判
    決認為系爭專門技術不應適用所得稅法第60條規定分年計提
    攤折，亦應許上訴人依收入成本費用配合原則將該資產出價
    取得之成本「一次認列費用」，始與所得稅法第24條規定之
    收入成本費用配合原則無違。原判決理由枉顧此點亦未予調
    查，有判決不備理由之違法。末查，縱「專利權及專門技術
    作為股本投資辦法」因作股投資比例門檻不合時宜遭廢止，
    然財政部為配合引進高級科技、促進工業升級政策，所發布
    之77年5月4日台財稅字第770654904號函釋，應繼續存在並
    適用於本件系爭案件，原判決有應適用而不適用上揭函釋之
    違誤云云。本院按原判決認所得稅法第60條之內容既以正面
    表列方式，規定於辦理營利事業所得稅結算申報時，僅限於
    營業權、商標權、著作權、專利權及各種特許權等5項方可
    列為無形資產，並依其規定年數計算攤折；非屬上開規定之
    項目，自不得於辦理營利事業所得稅結算申報時攤折列報為
    費用。又稅法規範之課徵事項與財務會計規範之目的並非完
    全相同，此觀查核準則第2條規定營利事業所得稅之調查、
    審核應依稅捐稽徵法、所得稅法及查核準則等相關規定，營
    利事業依商業會計法規定處理之會計事務與稅捐稽徵法、所
    得稅法及查核準則等相關規定不符者，仍應於結算申報書內
    自行調整之甚明。未取得專利權之專門技術，並無所得稅法
    第60條規定分年攤折費用規定之適用。至於財政部77年5月4
    日台財稅字第770654904號函，則是為配合「專利權及專門
    技術作為股本投資辦法」所為之租稅優惠措施，而「專利權
    及專門技術作為股本投資辦法」既已於86年9月24日廢止，
    本件自無從援引該函釋，而為有利於上訴人之認定。上訴人
    主張所得稅法第60條有關無形資產攤折之規定，乃例示而非
    列舉之規定，被上訴人不應拘泥於法條所用文字而無視該條
    之立法目的致損及上訴人之權利；且自商業會計法第50條及
    商業會計處理準則第19條第1項第6款等規定可知，無形資產
    不限於所得稅法第60條所例示之種類，專門技術為無形資產
    ，於財務會計原則應按其效益年限分年平均攤折，所得稅法
    既查無不准將技術作價入股不得認列為費用之規定，則依查
    核準則第2條之規定，自應許上訴人於所得稅申報時將之列
    為費用分年攤折，被上訴人援引前揭財政部67年函釋否准上
    訴人申報攤折，違反所得稅法第24條收入成本費用配合原則
    及實質課稅原則、信賴保護原則、租稅法律原則云云，並非
    可採，業已於理由中詳予論述，原判決所適用之法規與該案
    應適用之現行法規並無違背，與解釋判例，亦無牴觸，並無
    所謂原判決有違背法令之情形。上訴人所陳上訴理由，無非
    重述其在原審之主張而為原判決摒棄不採之陳詞，或係就原
    審取捨證據、認定事實之職權行使事項，指摘其為不當，難
    認對原判決之如何違背法令已有具體之指摘。依首開規定及
    說明，應認其上訴為不合法。
三、據上論結，本件上訴為不合法。依行政訴訟法第249條第1項
    前段、第104條、民事訴訟法第95條、第78條，裁定如主文
    。
中    華    民    國    97    年    7     月    24    日
                    最高行政法院第五庭
                        審判長法官  劉  鑫  楨
                              法官  王  德  麟
                              法官  黃  淑  玲
                              法官  劉  介  中
                              法官  吳  慧  娟
以  上  正  本  證  明  與  原  本  無  異
中    華    民    國    97    年    7     月    24    日
                              書記官  王  史  民


司法院資訊處製作；財團法人民間司法改革基金會備份。
